【裁判字號】    95,裁,1690
【裁判日期】    950803
【裁判案由】    聲請停止執行
【裁判全文】
最  高  行  政  法  院  裁  定
                                     95年度裁字第01690號
抗  告  人  甲○○(NUGYE.
代  理  人  乙○○
上列抗告人因與相對人基隆市政府間聲請停止執行事件，對於中
華民國95年4月19日臺北高等行政法院94年度停字第134號裁定提
起抗告，本院裁定如下：
    主  文
抗告駁回。
抗告訴訟費用由抗告人負擔。
    理  由
一、按抗告法院認抗告為不合法或無理由者，應為駁回抗告之裁
    定。
二、本件相對人以抗告人（越南國人）入國後，發現有入出國及
    移民法第17條禁止入國情形之一，而依外國人停留居留及永
    久居留辦法第15條規定，以94年11月28日基府警外處字第
    0940008008號限令出國處分書（下稱系爭處分），限令抗告
    人於94年12月5日前出國；逾期未出國者，將依入出國及移
    民法第34條規定強制驅逐出國。經抗告人提起訴願，並向原
    法院聲請停止原處分之執行，主張抗告人與中華民國籍男子
    乙○○在越南結婚，並於93年5月10日在臺灣完成戶籍登記
    ，而於93年間以探親方式來臺，同年5月21日改以依親方式
    在臺生活迄今。嗣於94年3月14日抗告人經產檢確認感染人
    類免疫缺乏病毒（下稱愛滋病毒），同年月31日開始服用三
    合一藥物控制病情，終於同年9月7日產下一子蔡淳文。嗣至
    同年10月初，抗告人之夫接獲基隆市警察局之電話通知，要
    求抗告人必須於接獲通知兩個月內離境，並取消外僑居留證
    ，經抗告人之夫瞭解，得知係依據後天免疫缺乏症候群防治
    條例第14條之1第1項規定：「依前條第二項規定出國（境）
    者，如係在臺停留或居留期間受本國籍配偶傳染或於本國醫
    療過程中感染，得於出國（境）後於六個月內，以書面提出
    申覆；其次數，以一次為限。」抗告人之夫回想可能係由自
    己傳染愛滋病毒予抗告人，故擬向行政院衛生署提出申覆，
    然行政院衛生署要求抗告人先行離境，方能提出申覆。惟因
    行政院衛生署所擬定之申覆辦法必須提出科學舉證，藉由抗
    告人與夫婿體內愛滋病毒之基因比對，證實抗告人係由本國
    籍配偶傳染愛滋病毒；而此項愛滋病毒基因比對結果過程繁
    複且耗時，倘若抗告人離境，將無法提供比對所需之血液，
    因此抗告人為完成提出申覆所需備齊之證據，實無法於相對
    人所要求出國之期限內出境。再者，抗告人早已開始服用三
    合一藥物治療，倘若出境，將無法持續服藥抑制愛滋病毒，
    導致抗告人之免疫力降低而危害生命安全，造成難以回復之
    損害。又抗告人並未外出工作，亦減少與他人接觸之機會，
    且經由三合一藥物治療，與他人日常生活、作息，傳染予他
    人之可能性微乎其微，是抗告人危害社會重大公益之情形並
    不存在云云。
三、原法院以抗告人所主張其夫妻二人均為愛滋病患，經臺大醫
    院定期門診追蹤治療，服藥控制良好，幾乎不會傳染給他人
    等情，固堪信為真實，惟抗告人既為愛滋病患，系爭處分其
    合法性尚非顯有疑義，且依法非無救濟途徑，而抗告人所指
    倘若出境將造成難以回復之損害，可於出境前預領一個月份
    量之藥物服用，之後由其在臺家人自費購買藥物寄給抗告人
    服用，或由抗告人在越南看診服藥，亦非無解決方法，是尚
    難指系爭處分之執行將使抗告人發生難於回復之損害為由，
    裁定駁回抗告人於原法院之聲請。
四、抗告意旨略以：抗告人家人若須自費購買藥物提供抗告人出
    境服用，對抗告人家庭經濟負擔甚鉅，且抗告人即使返回越
    南，據瞭解該地對於愛滋感染者仍存有極大歧視與排擠，實
    難保證能順利在當地接受愛滋治療。而抗告人服用臺大醫院
    三合一藥物以來，仍須至醫院定期追蹤檢驗，以瞭解藥物抑
    制抗告人體內愛滋病毒狀況以及提升抗告人免疫力之效用。
    又抗告人之子甫初生不久，自需抗告人照養，並維親誼與親
    權。再者，抗告人需時間配合科學檢驗流程，而HIV基因分
    型與基因序列分析所需檢體，乃需抗告人夫妻二人「同時間
    點」提供以提高比對結果之準確度，俾於上揭6個月期限內
    舉證證明其感染情形有後天免疫缺乏症候群防治條例第14條
    之1第1項所定得申覆之要件；上揭HIV基因分型與基因序列
    分析乃行政院衛生署95年2月22日署授疾字第0950000061號
    公告之「感染人類免疫缺乏病毒者再入國（境）申覆審議要
    點」第3點所定提出申覆必備文件之一。原法院對以上情節
    均未考量，亦未考量抗告人在臺病情經臺大醫院治療之病情
    穩定，不可輕易中斷，本件所造成抗告人性命受危害之虞、
    連及家人親誼親權均遭侵奪，終將造成更大之社會成本，不
    符比例原則等語。
五、本院按：(一)「行政訴訟起訴前，如原處分或決定之執行，將
    發生難於回復之損害，且有急迫情事者，行政法院亦得依受
    處分人或訴願人之聲請，裁定停止執行。但於公益有重大影
    響者，不在此限」行政訴訟法第116條第3項定有明文。又上
    該條項之適用，雖不限於「訴願決定後起訴前」，惟適用該
    條項聲請停止執行，必須已向原處分機關或受理訴願機關申
    請未獲救濟，或情況緊急須即時由行政法院處理，否則難以
    救濟之情形，始得認有聲請利益。本件抗告人於提起訴願時
    並依行政訴訟法上開條項聲請停止原處分之執行，自應符合
    上述情形，始得為之。(二)又查，「外國人有下列情形之一者
    ，得禁止其入國︰…八、患有足以妨害公共衛生或社會安寧
    之傳染病、精神病或其他疾病者。…」、「外國人有下列情
    形之一者，得強制驅逐出國︰…二、入國後，發現有第17條
    禁止入國情形之一者。…」入出國及移民法第17條第1項第8
    款、第34條第2款分別定有明文。本件抗告人於94年3月14日
    經產檢確認感染愛滋病毒，雖經臺大醫院定期門診追蹤治療
    ，服藥控制良好，惟其既為愛滋病患，相對人依上開法律及
    後天免疫缺乏症候群防治條例第14條第2項之規定作成原處
    分，洵屬有據。另抗告人依後天免疫缺乏症候群防治條例第
    14-1條之規定，如係在臺停留或居留期間受本國籍配偶傳染
    或於本國醫療過程中感染者，於出境後6個月內，得以書面
    提出申覆，足見本件並無情況緊急非即時由行政法院處理不
    可之情形。況抗告人可於出境前預領1個月份量之藥物服用
    ，之後由其在臺家人自費購買藥物寄給抗告人服用，或由抗
    告人在越南看診服藥，顯然系爭處分之執行亦無使抗告人發
    生難於回復之損害，原法院因而裁定駁回抗告人之聲請，並
    無不合，其抗告難認有理由，應予駁回。
六、依行政訴訟法第104條、民事訴訟法第95條、第78條，裁定
    如主文。
中    華    民    國    95    年    8     月    3     日
                  第三庭審判長法  官  趙  永  康
                              法  官  鍾  耀  光
                              法  官  侯  東  昇
                              法  官  黃  淑  玲
                              法  官  林  文  舟
以  上  正  本  證  明  與  原  本  無  異
中    華    民    國    95    年    8     月    4     日
                              書記官  王  福  瀛


司法院資訊處製作；財團法人民間司法改革基金會備份。
